臺灣高等法院刑事裁定　　　　　　　　100年度交抗字第706號
抗　告　人
即受處分人　 王世尊
上列抗告人因違反道路交通管理處罰條例案件，不服臺灣臺北地
方法院100 年度交聲字第483 號，中華民國100 年5 月26日裁定
，提起抗告，本院裁定如下：
    主  文
抗告駁回。
    理    由
一、原裁定意旨略以：抗告人王世尊於100年1月21日15時10分許
    ，騎乘車牌號碼EDI-428號輕型機車（下稱系爭機車)，沿新
    北市○○區○○路3段行駛，行至北新路、民權路屬有燈光
    號誌管制之交岔路口時，竟沿北新路3段外側機慢車道闖越
    紅燈逕行迴轉至北新路往臺北市方向，經舉發機關新北市政
    府警察局新店分局江陵派出所員警當場攔停等情，雖為抗告
    人所是認，惟辯稱：民權路往中興路方向因捷運施工禁止車
    輛進入，伊見民權路口左轉綠燈亮起，始與民權路上之機車
    一起左轉，並無闖紅燈之意圖與行為云云。惟依證人即舉發
    員警郭秀琳之證述，抗告人原行駛之北新路往新店方向在民
    權路口並無左轉號誌，北新路往臺北方向才有左、右皆可轉
    之號誌，故機車在北新路往新店方向欲左轉時，必須行兩段
    式左轉。查，依抗告人所述，其若欲左轉至北新路往臺北方
    向，必須在民權路上靠近「可口豬腳大王」處之待轉區停等
    而非逕行自北新路上之待轉區直接左轉。參以證人郭秀琳乃
    依法執行交通勤務之公務員，與被告並不相識，亦無怨隙，
    其證詞堪以採信，認抗告人闖紅燈之事實明確。從而，原處
    分機關依道路交通管理處罰條例第53條第1項、第63條第1項
    第3款（裁決書漏引第3款）之規定，裁處受處分人罰鍰
    1,800元、併記違規點數3點，核無違誤，抗告人之異議應予
    駁回等語。
二、抗告意旨略以：抗告人於北新路3段未變紅燈時已越停止線
    ，燈號變紅時已來不及到對面「可口豬腳大王」店之停車格
    （應為待轉區），只好跟著民權路機車一起左轉；由於民權
    路上端封路無法再往上行，抗告人誤認停左右端機車待轉格
    均可前行，抗告人沒看到紅燈，縱使違規，也應以道路交通
    管理處罰條例第48條第2 或3 款處罰鍰600 元為妥。若舉發
    員警執意抗告人闖紅燈，應提出採證照片，以服民心云云。
三、本院查：
  (一)抗告人於100 年1 月21日15時10分許騎乘系爭機車，沿新北
    市○○區○○路三段往新店方向行駛，行至北新路、民權路
    屬有燈光號誌管制之交岔路口時，沿北新路三段外側機慢車
    道闖越紅燈逕行迴轉至北新路往臺北市方向繼續行駛等事實
    ，有舉發通知書、新北市政府警察局新店分局100 年3 月21
    日新北警店交裁字第1000014392號函等在原審卷可稽，且抗
    告人對於當日騎乘系爭機車行經新北市○○區○○路3 段與
    民權路口迴轉，並於北新路3 段往臺北市方向為警攔停稽查
    之情於原審( 原審卷第23頁) 亦不爭執，堪信屬實。
  (二)至抗告人雖辯稱當日行駛在北新路三段過停止線後號誌變為
    紅燈，已來不及到「可口豬腳大王」之停車格（應為待轉區
    ），跟著民權路機車一起左轉，當時面向民權路只看到民權
    路上左轉綠燈號誌，縱要開罰亦應依道路交通管理處罰條例
    第48條第2 、3 款規定之不依號誌指示、行經交岔路口佔用
    來車道搶先左轉予以處罰云云，惟查：
  1.證人即在現場舉發本件違規行為之員警郭秀琳於原審100 年
    5 月4 日調查程序中具結證述：當日伊站在北新路上之大坪
    林捷運站3 號出口處前面值勤，抗告人騎乘機車行經該路口
    ，抗告人所暫停之路口號誌燈並無可左轉之綠燈號誌，必須
    進行兩段式左轉，但抗告人行駛之對向之車道就有左右兩邊
    皆可轉之號誌燈，抗告人在該處左轉必然違規；抗告人當日
    係行駛在北新路上即直接左轉（迴轉），抗告人所稱畫於臺
    灣大哥大前之機車停等格，係為供民權路欲左轉至北新路方
    向之機車使用，若照受處分人所講行進方向，應該在所提出
    左上照片即「可口豬腳大王」處之停等格等語（見原審卷第
    22 到23 頁），並提出現場照片四紙為證。按車輛面對圓形
    紅燈時，仍逕予穿越路口至銜接路段，含左轉、直行、迴轉
    及右轉（依箭頭綠燈允許行駛者除外），即視為闖紅燈之行
    為，抗告人於北新路三段往新店方向號誌已為紅燈之際，違
    規自最外側車道迴轉至北新路三段往臺北方向，其屬闖紅燈
    無誤。
  2.依證人郭秀琳提出之現場照片上顯示：北新路三段與民權路
    交岔口之往新店方向有禁止左轉（原審卷第24頁左上方相片
    ，即抗告人當時行進方向）標誌，並設有一機車待轉區（即
    抗告人所稱臺灣大哥大前之停車格）供民權路左轉北新路機
    車使用；至於抗告人所行進之方向即北新路往新店方向要左
    轉民權路乃至迴轉至北新路往臺北方向之機車，則須行進至
    民權路與北新路三段交岔口往中興路方向之民權路上「可口
    豬腳大王」旁之待轉區（即原審卷第24頁右下方照片）停等
    後，再依民權路之號誌行進。抗告人本應依現場標誌、號誌
    規定行進至「可口豬腳大王」旁民權路上之待轉區等候，再
    依民權路上之號誌行進，縱令抗告人所稱系爭機車已經通過
    北新路三段往新店方向之停等線，號誌變為紅燈等情屬實，
    其應立即停車或依現場員警疏導指示行進，猶不得強行通過
    ，甚而在北新路三段往新店方向最外側車道逕自迴轉進入北
    新路三段往臺北方向。抗告人逕自迴轉，要屬闖越北新路三
    段往新店方向之紅燈無誤。
  3.至抗告人以應提出照片免有執法員警執法錯誤或過當情事云
    云。惟查，員警舉發交通違規案件，並不以舉發照片為唯一
    證明方法（道路交通管理處罰條例第7 條、第7 條之1 、第
    7 條之2 規定參照）。故依現行法律規定，法院處理交通事
    件，並不限於科學儀器所採證據，惟仍須就事件所涉相關證
    據資料，包括供述及非供述證據，依據證據法則，憑以認定
    行為人交通違規行為之有無。此乃因交通違規事件之特性，
    行為態樣甚夥，復多有瞬間即逝行為，實在無法於有交通違
    規同時，全部得以即時利用科學儀器，取得證據資料；即使
    屬於方便以科學儀器採證之交通違規行為，普遍採用，不但
    所費不貲，也有實際困難。若舉發員警係親眼見聞違規經過
    ，並以證人身分具結後在法院證述，仍不失為認定交通違規
    事實有無之證據方法。況警員舉發交通違規，係依道路交通
    管理處罰條例授權所為之職權行使。而汽機車駕駛人諸多等
    違規行為之取締，多係發生於瞬間，為達成維持交通秩序目
    的之必要，依道路交通管理處罰條例之規定，此種立即性之
    舉發違規，多依警員之認知判斷已足，並無必須另有其他積
    極佐證，始構成處分要件之規定。此係因執行職務之公務員
    ，通常多具有一定之考選資格與專業訓練，且其執法之對象
    係不特定之大眾，故其立場經立法機關推定，應具有客觀、
    公正與公平之特質，而無故意偏頗之虞。本件舉發員警郭秀
    琳上開證述內容與抗告人違規現場之相關號誌、標誌、標線
    設置相符，抗告人遭取締違規時間為下午3 時10分，視距應
    屬良好，再依證人庭呈之該路口現場照片4 張顯示，證人站
    立之位置與北新路三段、民權路口間及對向車道間均空曠無
    遮蔽物，顯可清楚看見系爭路口交通號誌燈之運作及車輛之
    行進方向，可認證人對於系爭車輛行進路徑並無誤判之理，
    且值勤員警郭秀琳與抗告人毫無怨隙，其證詞自屬可採，縱
    無採證照片，亦無礙認定抗告人違規事實。至抗告人以當時
    僅看到民權路號誌故依該號誌行進云云，亦不足採，蓋依抗
    告人所述，其騎乘機車甫過停止線號誌即變為紅燈來不及到
    對面「可口豬腳大王」待轉區○○○○○路機車一起左轉乙
    節，即可知抗告人欲通過該路口時，當時北新路三段往新店
    方向號誌應已在黃燈變換紅燈之際，參以該路口至多雙向四
    車道之路寬，抗告人容有圖一時之快逕自搶道左轉之嫌。抗
    告人闖紅燈之違規情節，屬道路交通管理處罰條例第53條第
    1 項特與處罰之嚴重違規行為，與同條例第48條第2 、3 款
    之一般違規行為有別，抗告人以應依同條例第48條第2 、3
    款裁罰，亦有誤會。從而，本件事證明確，抗告人之闖紅燈
    違規行為堪予認定。
四、綜上所述，本件異議人確有於前揭時、地，駕駛系爭機車，
    行經有燈光號誌管制之系爭交岔路口闖紅燈之違規事實。從
    而，原審依道路交通管理處罰條例第53條第1 項、第63 條
    第1 項第3 款之規定，裁定受處分人罰鍰1,800 元、併記違
    規點數3 點，經核原審認事用法均無違誤，且就抗告人所指
    原處分不當之處，均已詳細調查，一一指駁抗告人辯解不可
    採之處，核無不合。抗告人猶執陳詞，漫詞指摘原裁定不當
    ，提起抗告，為無理由，應予駁回。
據上論結，應依道路交通事件處理辦法第25條，刑事訴訟法第41
2條，裁定如主文。
中    華    民    國  100     年    6     月    29    日
                  刑事第十庭  審判長法  官  宋  祺
                                    法  官  陳明珠
                                    法  官  林孟宜
以上正本證明與原本無異。
不得再抗告。
                                    書記官  王靜怡
中    華    民    國  100     年    6     月    29    日